臺灣高等法院民事裁定
108年度重上字第848號
上  訴  人  吳孟倉  
            吳淑芬  
            吳清源  
            吳淑敏  
共      同
訴訟代理人  田俊賢律師                              
上  訴  人  新北市鶯歌二橋三官大帝功德會

法定代理人  李金量  
訴訟代理人  鄭崇文律師
            鄭文龍律師                  
上  一  人
複代理人    董幸文律師                      
被上訴人    新北市鶯歌區公所

法定代理人  施明慧  
訴訟代理人  簡炎申律師
上列當事人間拆屋還地等事件，上訴人對於中華民國109年6月9
日本院108年度重上字第848號判決提起上訴，本院裁定如下： 
    主  文
上訴人吳孟倉、吳淑芬、吳清源、吳淑敏應於本裁定正本送達後
拾日內，補繳第一審裁判費新臺幣柒萬貳仟玖佰伍拾貳元、第二
審裁判費新臺幣壹拾陸萬參仟捌佰壹拾貳元、第三審裁判費新臺
幣壹拾肆萬捌仟參佰陸拾捌元，逾期即駁回其起訴及上訴。
上訴人新北市鶯歌二橋三官大帝功德會應於本裁定正本送達後拾
日內，補繳第三審裁判費壹仟零肆拾元，逾期即駁回其上訴。
    理  由
一、按訴訟標的之價額，由法院核定。核定訴訟標的之價額，以
    起訴時之交易價額為準；無交易價額者，以原告就訴訟標的
    所有之利益為準。以一訴附帶請求其孳息、損害賠償、違約
    金或費用者，不併算其價額。民事訴訟法第77條之1第1項、
    第2項、77條之2第3項分別定有明文。所謂交易價額，應以
    市價為準。請求將土地上之房屋拆除並交還土地之訴，係以
    土地之交還請求權為訴訟標的，其訴訟標的之價額應以土地
    之交易價額即市價為準。又土地如無實際交易價額，當事人
    復未能釋明訴訟標的物之市價，供法院核定訴訟標的之價額
　　，法院得依職權命鑑定訴訟標的之市價，以為核定訴訟標的
    價額之依據（最高法院102年度台抗字第948號民事裁定意旨
    同此見解）。次按第二或三審法院上訴，應依民事訴訟法第
    77條之13規定，加徵裁判費10分之5。同法第77條之16第1項
    亦有明定。再按民事訴訟法第481條準用同法第442條第2項
    規定，上訴不合程式或有其他不合法之情形而可以補正者，
    原審法院應定期間命其補正，如不於期間內補正，應以裁定
    駁回之。
二、經查：
  ㈠本件上訴人吳孟倉、吳淑芬、吳清源、吳淑敏（下稱吳孟倉
    等4人）於原審訴之聲明為：⒈原審被告新北市政府（下稱新
    北市政府）、被上訴人新北市鶯歌區公所（下稱鶯歌區公所
    ）應將坐落新北市○○區○○○○段0000地號（重測前為新北市○○
    區○○○段000地號）土地（下稱系爭土地）上如本院判決後附
    新北市樹林地政事務所（下稱樹林地政事務所）民國（下同
    ）107年8月20日土地複丈成果圖表（下稱附圖）編號1006⑴
    所示鐵皮屋（廣場，面積：377.44平方公尺
　　）、編號1006⑵所示鐵皮屋（活動中心，面積：150.55平方
    公尺）、編號1006⑹所示鐵門（面積：0.81平方公尺）之建
    築物（下合稱系爭A建物）拆除騰空，並將占用土地返還予
    吳孟倉等4人。⒉新北市政府、鶯歌區公所、上訴人新北市鶯
    歌二橋三官大帝功德會（下稱三官大帝功德會）應將系爭土
    地上如附圖編號1006⑶所示RC（功德會，面積：49.48平方公
    尺）、編號1006⑷所示RC（功德會陽台，面積：2.76平方公
    尺）、編號1006⑸所示RC（功德會雨遮，面積：2.56平方公
    尺）之建築物（下稱系爭B建物）拆除騰空，並將占用土地
    返還予吳孟倉等4人。⒊新北市政府、鶯歌區公所應自107年2
    月1日起至返還所占用之土地止，按月給付吳孟倉等4人新臺
    幣（下同）17,627元。⒋新北市政府、鶯歌區公所、三官大
    帝功德會應自107年2月1日起至返還所占用之土地止
　　，按月給付吳孟倉等4人1,735元（見原審卷第610頁）。則
    計算前開聲明第1、2項之訴訟標的價額，依前開規定及說明
    ，自應以系爭土地起訴時之交易價額為準；至聲明第3、4
　　項為附帶請求給付相當於租金之不當得利，不併算其價額。
　　查系爭土地於107年5月31日吳孟倉等4人提起本件訴訟時之
　　交易價額，經本院囑託永大不動產估價師聯合事務所鑑定結
　　果，系爭土地於107年5月間之價格為每坪152,900元之情，
　　有永大不動產估價師聯合事務所110年7月27日110年永估字
　　第11007033號函不動產估價報告書（下稱不動產估價書）可
　　稽。依每平方公尺為0.3025坪換算，吳孟倉等4人請求將系
　　爭A、B建物所占用土地返還部分之訴訟標的價額核定為26,9
　　92,813元【計算式：〔（377.44＋150.55＋0.81）×0.3025×
　　152,900〕＋〔（49.48＋2.76＋2.56）×0.3025×152,900〕
　　＝26,992,813，小數點以下四捨五入】，應徵第一審裁判費
　　249,600元，扣除吳孟倉等4人已繳納第一審裁判費176,648
    元（見原審卷第7頁)，吳孟倉等4人應再補繳第一審裁判費7
　　2,952元（249,600－176,648＝72,952）。
  ㈡原審為吳孟倉等4人全部敗訴之判決，吳孟倉等4人提起上訴
　　，並為訴之變更，其上訴及變更聲明為：⒈鶯歌區公所應將
    系爭土地上之系爭A建物拆除騰空，並將占用土地返還予吳
    孟倉等4人。⒉三官大帝功德會應自系爭土地上之系爭B建物
    遷出，並將占用土地返還予吳孟倉等4人。⒊鶯歌區公所應自
    107年2月1日起至返還所占用之土地止，按月給付吳孟倉等4
    人17,627元。⒋三官大帝功德會應自107年2月1日起至返還所
    占用之土地止，按月給付吳孟倉等4人1,735元。應徵第二審
    裁判費374,400元，扣除吳孟倉等4人已繳納第二審裁判費21
    0,588元〔見本院卷㈠第25頁〕，吳孟倉等4人應再補繳第二審
    裁判費163,812元（374,400-210,588＝163,812）。
  ㈢復經本院判決：⒈三官大帝功德會應自107年2月1日起至返還
    前開所占用土地之日止，按月給付吳孟倉等4人各217元。
    ⒉三官大帝功德會應將系爭B建物所占用土地返還予吳孟倉
　　等4人；並駁回吳孟倉等4人之其餘上訴及變更之訴。吳孟倉
    等4人及三官大帝功德會各就其敗訴部分聲明不服，提起上
    訴。則吳孟倉等4人提起第三審上訴部分之訴訟標的價額為
　　24,458,190元〔計算式：（377.44＋150.55＋0.81）×0.302
　　5×152,900＝24,458,190，小數點以下四捨五入〕，應徵第
　　三審訴訟費用為340,872元，扣除已繳納第三審裁判費192,5
　　04元（見卷附109年7月3日臺灣銀行公庫部臨時收據)，吳孟
    倉等4人應再補繳第三審裁判費148,368元（計算式：340,87
　　2－176,648＝148,368）。三官大帝功德會提起第三審上訴
　　部分之訴訟標的價額為2,534,623元〔計算式：（49.48＋2.
　　76＋2.56）×0.3025×152,900〕＝2,534,623，小數點以下四捨
    五入〕，應徵第三審訴訟費用為39,219元，扣除三官大帝功
    德會已繳納第三審裁判費38,179元(見卷附本院109年7月8日
    收據，另前次三官大帝功德會聲請溢繳裁判費返還26,006元
    部分，已於109年8月7日裁定退還，故此部分不列入扣除額)
    ，三官大帝功德會應再補繳第三審裁判費1,040元（計算式
    ：39,219-38,179＝1,040）。
　㈣茲限上訴人吳孟倉等4人應於本裁定正本送達後10日內，補繳
    第一審裁判費72,952元、第二審裁判費163,812元、第三審
    裁判費148,368元，逾期即駁回其起訴及上訴；三官大帝功
    德會應於本裁定正本送達後10日內，補繳第三審裁判費1,04
    0元，逾期即駁回其上訴。
三、爰裁定如主文。
中　　華　　民　　國　　110 　年　　8 　　月　　9 　　日
                  民事第十庭    
                        審判長法  官   黃嘉烈
　　　　　　　　　　　        法  官   張文毓
　　　　　　　　　　　　      法  官   高明德
正本係照原本作成。
核定訴訟標的價額部分，如不服裁定得於收受送達後10日內向本
院提出抗告狀，並繳納抗告費新臺幣1千元。
命補繳裁判費部分不得抗告。
中　　華　　民　　國　　110 　年　　8 　　月　　9 　　日
　　　　　　　
　　　　　　　　　　　　　　  書記官   郭彥琪